臺灣苗栗地方法院民事簡易判決
110年度苗簡字第196號
原      告  陳威儒  


訴訟代理人  劉正穆律師
            李秋峰律師
複代理人    張順富  
被      告  孫汶源  

訴訟代理人  羅誌輝律師
複代理人    林柏劭律師
上列當事人間侵權行為損害賠償事件，原告提起刑事附帶民事訴
訟，經本院刑事庭移送前來（107年度交附民字第19號），本院
於民國110年10月8日言詞辯論終結，判決如下：
　　主  文
被告給付原告新臺幣（下同）632,758元，及自民國107年5月16
日起至清償日止，按週年利率5％計算之利息。
原告其餘之訴駁回。
訴訟費用由被告負擔50％，餘由原告負擔。
本判決第1項於原告以210,000元供擔保後，得假執行；但被告如
以632,758元為原告預供擔保，得免為假執行。
原告其餘假執行之聲請駁回。
    事實及理由
壹、程序方面
　　按訴狀送達後，原告不得將原訴變更或追加他訴。但擴張或
    減縮應受判決事項之聲明者，不在此限，民事訴訟法第255
    條第1 項第3 款定有明文。本件原告起訴原請求：㈠被告應
    賠償原告新臺幣（下同）855,440 元，及自起訴狀繕本送達
    之翌日起至清償日止，按週年利率5％計算之利息（見附民卷
    第2 頁）。嗣變更請求為：㈠被告應給付原告1,246,057元，
    及自起訴狀繕本送達之翌日起至清償日止，按週年利率5％計
    算之利息（見本院卷㈡第247頁）。核其變更與應屬擴張應受
    判決事項之聲明，揆諸前開規定，應予准許。
貳、實體方面
一、原告主張：
　㈠被告未領有大型重型機車執照，於民國105 年12月18日下午4
     時30分許，無駕駛執照騎乘車牌號碼000-0000號大型重型
    機車（下稱孫車），沿苗栗縣三灣鄉台三線由南往北方向行
    駛，行經該路與苗124 縣道之三岔路口時，本應注意在設有
    學校標誌之處所、地段者，不得超車，且車輛行經閃光黃燈
    路口時，應減速慢行並小心通過，並應注意車前狀況，隨時
    採取必要之安全措施，而依當時天候晴、日間自然光線、柏
    油路面乾燥無缺陷，並無任何不能注意之情形，仍違規自停
    等車陣中右側超車，且未減速及注意車前狀況，逕駛入上開
    三岔路口，適原告騎乘車牌號碼000-000 號普通重型機車（
    下稱陳車），沿台三線由北往南方向行駛至上開三岔路口左
    轉彎苗124 縣道時，與被告所駕之孫車發生撞擊（下稱系爭
    車禍），致原告受有右股骨幹粉碎開放性骨折、右側第三近
    端指骨開放性骨折之傷害（下稱系爭傷害）。而被告因上開
    不法行為涉犯過失傷害罪嫌，經臺灣苗栗地方檢察署檢察官
    以106年度偵字第4243號起訴，嗣經本院107年度交易字第12
    6、161 號判決確定（被告犯過失傷害罪，處拘役50日）（
    下稱刑案）。被告因前開過失駕車之不法行為造成原告受有
    損害，原告自得對被告請求侵權行為損害賠償。
　㈡原告之損害為如下：⒈醫療費用110,263元。⒉交通費用5,270
    元。⒊看護費用82,000元。⒋膳食費用1,800 元、術後補品費
    用（中藥、雞精、補品）20,000 元。⒌財物損失（制服、安
    全帽、皮鞋、行動電源、密錄器、警用裝備受損）10,000元
    。⒍勞動力減損：原告因系爭車禍受有勞動力減損7％之損害
    ，又依原告最近一年所得846,165元，得出原告每年所損失
    之勞動收入為59,232元，並以106年5月21日起至139年11月2
    0日止，依霍夫曼計算法計算扣除中間利息（首期不扣除中
    間利息）核計為1,397,060元。⒎精神慰撫金1,009,000 元。
　㈢又上開損害，兩造應各負擔50％肇責比例，再扣除原告已領取
    強制汽車責任險金額71,640元，被告應賠償原告1,246,057
    元之損害。為此，爰依民法第184條第1項前段、第191條之2
    、第193第1項、第 195條規定提起本訴等語。並聲明：⒈被
    告應給付原告1,246,057元，及自起訴狀繕本送達之翌日起
    至清償日止，按週年利率5％計算之利息。⒉願供擔保請准宣
    告假執行。
二、被告則以：被告否認就系爭車禍發生有過失，就系爭車禍之
    發生原告本應注意轉彎車應讓直行車先行，原告竟貿然左轉
    彎導致系爭車禍發生，故被告就此並無過失可言。又對於原
    告所請求膳食費用、術後補品費用、財物損失、勞動力減損
    等項目，原告未舉證證明受有此等損害，被告不同意給付，
    此外，原告請求慰撫金之金額過高等語，資為抗辯。並聲明
    ：㈠原告之訴駁回；㈡如受不利判決，願預供擔保，請准宣告
    免為假執行。
三、本院為行集中審理，協同兩造協議並簡化爭點整理如下：
  ㈠兩造同意下列不爭執事項為真實，法院得逕採為判決基礎：
  ⒈原告為苗栗縣警察局頭份分局員警，其於105 年12月18日下
    午4 時30分許，騎乘車牌號碼000-000 號普通重型機車（該
    車登記為苗栗縣警察局所有）即陳車，沿台三線由北往南方
    向行駛至苗124 縣道及台三線之三岔路口時，本應注意轉彎
    車應讓直行車先行，當時亦無不能注意之情事，竟疏未注意
    ，貿然左轉彎駛入上開三岔路口，而與被告騎乘之孫車撞擊
    而發生車禍。原告因此車禍而受有右股骨幹粉碎開放性骨折
    、右側第三近端指骨開放性骨折之系爭傷害。
  ⒉原告因系爭車禍支出必要醫療費用110,263元。
  ⒊就原告因系爭車禍而支出之往返就醫復健交通費用5,270 元
    不爭執。
  ⒋原告因系爭車禍受傷，致不能工作達7個月。
  ⒌原告因系爭車禍受傷，因受傷而住院需專人照顧而支出金額8
    2,000元，被告不爭執，原告就82,000元以外之其餘看護費
    用捨棄。
  ⒍原告請求勞動力減損之計算基礎，以106 年5 月21日起算至1
    39 年11月20日止，以霍夫曼計算式計算。
  ⒎原告學歷為大學畢業，現職為警察；被告學歷為大學肄業，
    現職為服務業。
  ⒏原告已領取強制汽車責任保險金71,640元。
　㈡兩造所爭執事項：
  ⒈被告就系爭車禍有無過失？兩造過失比例？
  ⒉原告請求被告給付膳食費用1,800 元、術後補品（中藥、雞
    精、補品）20,000元、勞動力減損、財物損失（制服、安全
    帽、皮鞋、行動電源、密錄器、警用裝備受損）10,000元、
    慰撫金1,009,000 元，有無理由？
  ⒊原告得請求被告給付損害賠償金額為何？
四、得心證之理由：
　㈠按因故意或過失，不法侵害他人之權利者，負損害賠償責任 
    ；汽車、機車或其他非依軌道行駛之動力車輛，在使用中加
    損害於他人者，駕駛人應賠償因此所生之損害，民法第184
    條第1項前段、第191條之2前段分別定有明文。又按汽車駕
    駛執照為駕駛汽車之許可憑證，由駕駛人向公路監理機關申
    請登記，考驗及格後發給之。汽車駕駛人經考驗及格，未領
    取駕駛執照前，不得駕駛汽車；而道路交通管理處罰條例第
    21條第2項所稱之持照條件係指駕駛人取得駕車之行車條件
    ，除前條規定外，包括下列規定：三、領有重型機車駕駛執
    照者，不得駕駛大型重型機車，道路交通安全規則第50條第
    1 項、第61-1條第1 項第3 款定有明文。又汽車在設有學校
    、醫院標誌或其他設有禁止超車標誌、標線之處所、地段或
    對面有來車交會或前行車連貫二輛以上者，不得超車；汽車
    行駛至交岔路口，其行進、轉彎，應依下列規定：一、應遵
    守燈光號誌或交通指揮人員之指揮，遇有交通指揮人員指揮
    與燈光號誌並用時，以交通指揮人員之指揮為準。七、轉彎
    車應讓直行車先行；閃光黃燈表示「警告」，車輛應減速接
    近，注意安全，小心通過；汽車行駛時，駕駛人應注意車前
    狀況，並隨時採取必要之安全措施，道路交通安全規則第10
    1 條第1 項第2 款、第102 條第1 項第1 款、第7 款、第94
    條第3 項、道路交通標誌標線號誌設置規則第211 條第1 項
    第1 款亦分別有明定。經查，被告無大型重型機車駕駛執照
    ，僅有普通重型機車執照，依前揭規定，應不得騎乘大型重
    型機車上路，其無駕駛執照騎乘大型重型機車行駛至前開三
    岔路口時，本應注意在設有學校標誌之路段，不得超車，及
    應注意其駕車行進方向之行車管制號誌為閃光黃燈，車輛應
    減速慢行並小心通過，並應注意車前狀況，隨時採取必要之
    安全措施，而依道路交通事故調查報告表㈠之記載及現場照
    片觀之，當時天候晴、日間自然光線、柏油路面乾燥無缺陷
    ，客觀上並無任何不能注意之情事，被告仍違規自停等車陣
    中右側超車，且未減速及注意車前狀況，逕駛入上開三岔路
    口，致與原告所騎乘之陳車發生碰撞，造成原告受有系爭傷
    害，而被告之過失駕駛行為前經臺灣苗栗地方檢察署檢察官
    起訴，並經本院刑事庭以107年交易字第126、161 號判決被
    告無駕駛執照駕車犯過失傷害罪，判處拘役50日確定，復經
    本院調取刑事案件卷宗核閱無誤，堪認被告確有原告主張之
    過失駕駛行為；至被告抗辯其就系爭車禍無過失，應無可採
    。則原告所受之損害與被告前揭不法行為間，即具有相當因
    果關係。是原告依上開規定請求被告負侵權行為賠償責任，
    堪認有據。
　㈡次按不法侵害他人之身體或健康者，對於被害人因此喪失或
    減少勞動能力或增加生活上之需要時，應負損害賠償責任；
    不法侵害他人之身體、健康、名譽、自由、信用、隱私、貞
    操，或不法侵害其他人格法益而情節重大者，被害人雖非財
    產上之損害，亦得請求賠償相當之金額，民法第193條第1項
    、第195條第1項前段分別定有明文。本件原告得請求之損害
    賠償項目及金額各以多少為適當，分述如下：
　⒈原告請求醫療費用110,263 元、交通費用5,270元、看護費用
    82,000元等情，均為被告所不爭執（見不爭執事項⒉⒊⒌），
    故此部分請求，應予准許。
　⒉另原告請求膳食費用1,800元及術後補品費用（中藥、雞精、
    補品）20,000元，惟為被告所否認。查原告就支出上開費用
    之證據及必要性，均未提出證據證明，故此部分請求則無可
    採。
　⒊就原告主張財物損失（制服、安全帽、皮鞋、行動電源、密
    錄器、警用裝備受損）10,000元等情，參以系爭車禍撞擊並
    非輕微，原告之制服與安全帽因系爭車禍毀損，尚符常情，
    並有原告提出另購買警察制服1,700元及安全帽1,800元之收
    據明細在卷可憑（見附民卷第17頁），此部分請求，應予准
    許；然其餘部分（皮鞋、行動電源、密錄器、警用裝備）均
    未提出證據證明其受有損害，故原告僅得請求之財物損失金
    額為3,500元（計算式：1,700元＋1,800元＝3,500元），逾此
    範圍之請求，則無理由。
　⒋勞動力減損：
　①按勞動能力減損之損害賠償，旨在補償受侵害人於通常情形
    下擁有完整勞動能力時，憑此勞動能力陸續取得之收入。身
    體或健康受侵害，而減少勞動能力者，其減少及殘存勞動能
    力之價值，不能以現有之收入為準，蓋現有收入每因特殊因
    素之存在而與實際所餘勞動能力不能相符，現有收入高者，
    一旦喪失其職位，未必能自他處獲得同一待遇，故所謂減少
    及殘存勞動能力之價值，應以其能力在通常情形下可能取得
    之收入為標準（最高法院61年台上字第1987號判例參照）。
　②經查，原告因系爭車禍受有系爭傷害致受有勞動力減少之比
    例，經國立臺灣大學醫學院附設醫院（下稱臺大醫院）鑑定
    後，鑑定結果認為勞動力減損比例為7％，此有臺大醫院鑑定
    回復意見表在卷可憑（見本院卷㈡235頁）。上開鑑定結果為
    臺大醫院參閱原告相關過往就診病歷，予以臨床評估及理學
    檢查，並參酌美國醫學會永久障害評估指引、美國加州失能
    評估準則而為綜合評估，其鑑定意見應值採信。又本院參酌
    警察人員薪俸結構係由本俸、專業加給、警勤加給等項目，
    且依其能力在通常情形之下，薪俸亦會隨在職年資及警階之
    不同有所增加，查原告於系爭車禍後仍從事警察人員公職，
    於車禍後隔年107年度警職所得為705,857元、108年度為771
    ,500元、109年度為846,165元（有本院查詢財產所得明細表
    在卷可憑），並參酌原告日後可能未從事警職等情，認原告
    之薪資應以平均每月60,000元為計算基礎，方屬合理。準此
    ，原告得請求勞動力減損之賠償，依霍夫曼式計算法扣除中
    間利息（首期給付不扣除中間利息）核計其金額為1,007,76
    2元【計算方式為：50,400×19.00000000+(50,400×0.000000
    00)×(20.00000000-00.00000000)=1,007,762.000000000。
    其中19.00000000為年別單利5%第33年霍夫曼累計係數，20.
    00000000為年別單利5%第34年霍夫曼累計係數，0.00000000
    為未滿一年部分折算年數之比例(183/365=0.00000000)。採
    四捨五入，元以下進位】。從而，原告得請求被告賠償勞動
    力減損金額1,007,762元，為有理由，逾此範圍之請求，應
    予駁回。
　⒌精神慰撫金：
　　原告因被告過失駕駛行為之不法侵害受有系爭傷害，須忍受
    身體之疼痛、勞動力永久喪失及就醫、復健往來之不便，堪
    認其精神上受有相當程度之痛苦，自得依民法第195 條第1
    項規定請求被告賠償精神慰撫金。又按非財產上損害之慰撫
    金數額，究竟若干為適當，應斟酌兩造身分、地位、經濟狀
    況、加害程度及其他各種情形，俾為審判之依據（最高法院
    86年度台上字第511 號、第3537號判決意旨參照）。本院斟
    酌兩造經濟狀況（有本院職權調查之稅務電子閘門財產所得
    調件明細表可憑）、身分、地位、學歷（見不爭執事項⒎）
    ，並考量被告駕車過失情節及原告傷勢輕重程度，認原告得
    請求之精神慰撫金以20萬元為適當，逾此部分之請求，核屬
    過高，應不准許。
　⒍基上，原告得請求被告賠償之金額為1,408,795元（計算式：
    110,263元＋5,270元＋82,000元＋3,500元＋1,007,762元＋200,0
    00元＝1,408,795元）
　㈢復按損害之發生或擴大，被害人與有過失者，法院得減輕賠
    償金額或免除之，民法第217 條第1 項定有明文。又此項規
    定之目的在謀求加害人與被害人間之公平，倘受害人於事故
    之發生亦有過失時，由加害人負全部賠償責任，未免失諸過
    酷，是以賦與法院得不待當事人之主張，減輕其賠償金額或
    免除之職權。換言之，基於過失相抵之責任減輕或免除，非
    僅為抗辯之一種，亦可使請求權全部或一部為之消滅，故裁
    判上得以職權斟酌之（最高法院85年台上字第1756號判例意
    旨參照）。又按汽車行駛至交岔路口，其轉彎，轉彎車應 
    讓直行車先行，道路交通安全規定第102 條第1 項第7 款定
    有明文。查被告就事故之發生，固有上開駕車過失行為，業
    如前述，然原告騎乘陳車左轉彎時，竟未注意停讓直行車先
    行，即貿然左轉彎，亦應負肇事原因之責，此情並據刑事卷
    宗所附交通部公路總局新竹區監理所竹苗區車輛行車事故鑑
    定會（下稱行車事故鑑定會）鑑定意見書之鑑定意見，亦認
    「被告持普重機駕照駕駛大型重型機車，在設有學校標誌路
    段違規自停等車陣右側超車且行經閃光黃燈號誌路口，未減
    速慢行反超速行駛又未充分注意車前狀況，與原告駕駛普通
    重型機車，行經閃光黃燈號誌路口，由停等車陣中左轉彎，
    未充分注意對向直行之車輛，並讓其先行，同為肇事原因」
    等語，經本院調取前開刑事案件卷宗核閱無誤。綜合上情，
    原告就本件車禍事故損害之發生及擴大，亦與有過失自明，
    且原告與被告同為肇事原因，依兩造之過失程度，本院認原
    告就系爭車禍之發生亦應負50％之過失責任，應屬合理。從
    而，本件原告之損害金額為704,398元（計算式：1,408,795
    元×50％＝704,398元，元以下四捨五入）。
　㈣再按保險人依強制汽車責任保險法給付之保險金，視為被保
    險人損害賠償金額之一部分，被保險人受賠償請求時，得扣
    除之，為強制汽車責任保險法第32條所明定。蓋因強制汽車
    責任保險之保險人所給付之保險金，係被保險人繳交保費所
    生，性質上屬於被保險人賠償責任之承擔或轉嫁，自應視為
    加害人或被保險人損害賠償金額之一部分，而得減免其賠償
    責任。查原告已自承受領汽車強制責任險給付理賠金71,640
    元，被告就此部分不爭執，堪信為真實。又原告亦主張受領
    此部分之金額應予扣除，依前開規定，該保險給付視為被告
    損害賠償金額之一部分，應予扣除。是原告得請求之金額為
    632,758元（計算式：704,398元－71,640元＝632,758元）。
　㈤按給付無確定期限者，債務人於債權人得請求給付時，經其
    催告而未為給付，自受催告時起，負遲延責任。其經債權人
    起訴而送達訴狀，或依督促程序送達支付命令，或為其他相
    類之行為者，與催告有同一之效力；遲延之債務，以支付金
    錢為標的者，債權人得請求依法定利率計算之遲延利息；應
    付利息之債務，其利率未經約定，亦無法律可據者，週年利
    率為5％，民法第229 條第2 項、第233 條第1 項前段、第20
    3 條分別規定甚明。本件原告對於被告之侵權行為損害賠償
    請求權為無確定期限之給付，查本件刑事附帶民事起訴狀繕
    本已於107年5月15日送達被告，有送達證書存卷足憑（見交
    附民卷第30頁），揆諸前開規定，原告得請求自107年5月16
    日起至清償日止，按週年利率5％計算之利息。　
五、綜上所述，原告依侵權行為法律關係請求被告給付632,758
    元，及自107年5月16日起至清償日止，按週年利率5％計算之
    利息，為有理由，應予准許；逾此範圍之請求，則無理由，
    應予駁回。
六、又兩造分別陳明願供擔保，請准宣告假執行或免為假執行，
    於原告勝訴部分，經核於法均無不合，爰分別酌定相當之擔
    保金額准許之。至原告敗訴部分，假執行之聲請，已失所附
    麗，即應駁回之。
七、本件事證已臻明確，原告其餘攻擊防禦方法及所提證據，經
    審酌後，於判決結果不生影響，爰不一一論駁，附此敘明。
八、訴訟費用負擔之依據：民事訴訟法第79條。
中　　華　　民　　國　　110 　年　　10　　月　　28　　日
                 苗栗簡易庭   法　官　黃思惠
以上正本係照原本作成。
如對本判決上訴，須於判決送達後20日內向本院提出上訴狀（須
附繕本）。如委任律師提起上訴者，應一併繳納上訴審裁判費。
                              書記官  林翰章
中　　華　　民　　國　　110 　年　　10　　月　　28　　日